臺灣高等法院刑事判決　　　　　　　　　　　　　　九十一年度上易字第五六四號
　　上　訴　人　臺灣臺北地方法院檢察署檢察官
　　被　　　告　丁○○
　　選任辯護人　彭國能
右上訴人因傷害等案件，不服臺灣台北地方法院九十年度易字第一八五七號，中華民
國九十一年一月二十四日第一審判決（聲請以簡易判決處刑案號：臺灣台北地方法院
檢察署九十年度偵字第一九八七四號）提起上訴，本院判決如左：
    主  文
上訴駁回。
    理  由
一、聲請簡易判決處刑意旨略以：被告丁○○係甲○○之妻李淑玲於木柵郵局之上屬
    ，甲○○因認丁○○多次藉職務上之機會對李淑玲進行性騷擾，二人素有嫌隙。
    民國八十九年十二月二十二日，甲○○遂至台北市○○區○○路三段二七號木柵
    郵局要求該局局長乙○○處理上開事件。詎丁○○竟基於傷害人身體之犯意，與
    甲○○發生拉扯，致甲○○受有右眼眼瞼外瘀傷、右臉部擦傷一乘零點五公分、
    右手腕擦傷五乘四公分之傷害，復對甲○○公然侮辱稱：「今天我是勸你老婆回
    到你身邊」「今天坦白說是他老婆一直在糾纏我」「我從來沒有看過人家在勸你
    老婆回到你身邊，你反而在鼓勵你老婆勾引人，隨便你們兩個要怎麼設計」「太
    好笑了，人家勸他老婆回到他身邊，他居然鼓勵自己老婆去引誘別人」等語，因
    認被告丁○○涉有刑法第二百七十七條第一項之傷害罪嫌及同法第三百零九條第
    一項之公然侮辱罪嫌等語。
二、按犯罪事實應依證據認定之，無證據不得推定其犯罪事實。又不能證明被告犯罪
    者，應諭知無罪之判決，刑事訴訟法第一百五十四條、第三百零一條第一項分別
    定有明文。又事實之認定，應憑證據，如未能發現相當證據，或證據不足以證明
    ，自不能以推測或擬制之方法，為裁判基礎（最高法院四十年台上字第八六號判
    例參照）。而告訴人之告訴，係以使被告受刑事訴追為目的，是其陳述是否與事
    實相符，仍應調查其他證據以資審認（最高法院五十二年台上字第一三００號判
    例參照）。且認定犯罪事實所憑之證據，雖不以直接證據為限，間接證據亦包括
    在內，然而無論直接證據或間接證據，其為訴訟上之證明，須於通常一般之人均
    不致有所懷疑，而得確信其為真實之程度者，始得據為有罪之認定，倘其證明尚
    未達到此一程度，而有合理之懷疑存在而無從使事實審法院得有罪之確信時，即
    應由法院為諭知被告無罪之判決（最高法院七十六年台上字第四九八六號判例參
    照）。
三、本件公訴人認被告涉有前開犯行，無非以右揭事實，業據告訴人甲○○在偵查程
    序中指訴綦詳，並有記載告訴人甲○○受有前開傷害之驗傷診斷書在卷可以證明
    ，證人即木柵郵局之副局長丙○○、郵務稽查戊○○於偵查中均一致供稱有發現
    被告與告訴人甲○○發生拉扯，益證被告確有傷害告訴人甲○○為主要論據。
四、訊據被告固不否認其服務於木柵郵局，並有於八十九年十二月二十二日上午，在
    該郵局二樓之乙○○局長辦公室，與告訴人甲○○發生口角爭執等事實，惟堅決
    否認有傷害告訴人甲○○及對告訴人甲○○為公然侮辱之行為，辯稱：伊絕對沒
    有出手打甲○○，至於是不是有講一些比較不好聽的話，因為時間經過很久了，
    伊已記不得了等語；至被告之選任辯護人其辯護意旨則略以：本件卷存之證據資
    料內，除告訴人一人之指訴外，別無其他積極證據足以證明被告對告訴人為傷害
    ，且依告訴人所提出之診斷證明書，其上所記載之告訴人傷勢，在客觀上亦與告
    訴人所為之指訴不相符合，至於告訴人所指訴被告對其為公然侮辱部分，亦僅告
    訴人單一人指訴，不能僅憑告訴人單一之指訴來認定被告有罪等語。
五、經查關於被告被訴傷害部分：
（一）告訴人甲○○於八十九年十二月二十二日上午約十時許，其至木柵郵局二樓乙○○局長之辦公室，係因告訴人甲○○認為乙○○局長之部屬即被告有對其配
      偶李淑玲為性騷擾，故與乙○○局長約定上述時間至其辦公室，要對乙○○局
      長進行陳情，請乙○○局長主持公道，俟告訴人甲○○依約到場後，乙○○局
      長乃先請木柵郵局之副局長丙○○及該局之人事主管王美娟進入其辦公室，之
      後再由副局長丙○○請被告進入局長之辦公室，此經告訴人甲○○及乙○○、
      丙○○、王美娟及被告於原審審理時供述明確（原審九十一年一月二日審判筆
      錄）。依告訴人甲○○於原審審理中，就被告係如何對其傷害乙節，係指稱當
      被告進入乙○○局長之辦公室後，即與其發生口角爭執，因其與被告本來身體
      相當靠近，後來木柵郵局之稽查戊○○進入局長之辦公室，將其二人隔開，隨
      後戊○○與其一同倒在局長辦公室之沙發上，被告見機乃開始出手對其毆打等
      語（原審九十一年一月二日審判筆錄），檢察官亦以告訴人甲○○上開指訴論
      告被告之犯行（原審卷內之論告書），而證人戊○○於本院審理時固供稱其進
      入局長辦公室，將被告與告訴人甲○○二人隔開後，其與甲○○皆一同倒在沙
      發上（原審前開期日審判筆錄），就此，戊○○之證言與告訴人甲○○之指訴
      相符合，惟關於被告究有無傷害告訴人甲○○之事實，亦即有無如告訴人所指
      當告訴人甲○○倒在沙發上時，被告即趁機出手對其毆打之行為？依據證人即
      局長乙○○、副局長丙○○、稽查戊○○及、人事主管王美娟均於原審九十一
      年一月二日審理時供稱並沒有看到被告有出手毆打告訴人甲○○，被告與告訴
      人甲○○於當日並沒有發生任何之肢體衝突（原審九十一年一月二日審判筆錄
      ），對此，檢察官雖指稱副局長丙○○及稽查戊○○於檢察官偵查中曾供稱被
      告與告訴人甲○○於案發當日曾發生拉扯，現在渠二人竟在法院審判中說被告
      與告訴人甲○○沒有發生肢體衝突，先後所供矛盾，又證人乙○○為被告之上
      司，長官迴護下屬乃天經地義，其所為證言並不足採及證人戊○○對於本案之
      一些主要爭點，前後供述均不一，其所為證言亦不足採信等語。然而證人丙○○及戊○○於檢察官偵查中固曾供稱被告與告訴人甲○○有發生拉扯等語（九
      十年度他字第二七九五號偵查卷第八五頁正面訊問筆錄及第九一頁反面訊問筆
      錄），然依告訴人甲○○所指被告對其傷害之手段是趁其被稽查戊○○壓倒在
      沙發上時趁機出手對其毆打，並非指訴被告與其有拉扯而造成前開傷害，因此
      證人丙○○及戊○○於偵查中所為上開供詞述不能作為公判庭彈劾之用甚明，
      何況證人丙○○與戊○○在檢察官偵查中也明確供稱案發當日並沒有看到被告
      與告訴人甲○○打架或發生毆打等語（前開訊問筆錄參照）。而本件訴訟上最
      主要之爭點，乃是被告有無趁告訴人甲○○倒在沙發上時趁機出手毆打告訴人
      甲○○，對此證人戊○○之供述如前所述，前後並沒有不一致之情形，檢察官
      以證人戊○○對於當時在場者有多少人、嗣後何人進入辦公室及在場人之相關
      位置等次要爭點前後供述不一致來認定證人戊○○之證言不實，亦難認為有理
      由。
（二）綜合上述，檢察官所起訴被告對告訴人甲○○傷害乙節，於卷存證據資料內，
      僅有告訴人甲○○單一之指訴，至於告訴人雖提出之驗傷單一張，指稱該驗傷
      單上所載其所受傷害即係被告對其毆打所造成的等語。惟因本件卷存證據資料
      內，除告訴人甲○○單一之指訴外，並沒有其他之積極證據可以來證明被告有
      出手毆打告訴人甲○○，且依該驗傷單上所記載之傷勢為右眼眼瞼外瘀傷、右
      臉部擦傷及右手腕擦傷，於本件訴訟上尚難排除可能是告訴人甲○○與稽查戊○○倒在沙發上時，所不慎造成之合理懷疑，該驗傷單自難作為補強告訴人甲○○指訴之證據。核諸前揭說明，自難僅憑告訴人甲○○單一之指訴，而遽認
      被告有起訴檢察官所起訴之此部分傷害犯行。
六、關於被告被訴公然侮辱部分：
    被告否認有以前揭言語侮辱告訴人，雖告訴人甲○○於原審審理時供稱被告對其
    為公然侮辱時，在場聽聞者計有乙○○局長、丙○○副局長及人事主管王美娟三
    人（原審九十一年一月二日當日審判筆錄），惟查證人乙○○、丙○○及王美娟
    於偵查及原審審理時均明確供稱並沒有聽到被告有對告訴人甲○○為任何起訴檢
    察官所認定之公然侮辱言詞，告訴人提出之錄音帶亦無關於被告侮辱告訴人之情
    事，告訴人甲○○又無法舉出任何積極證據來補強其此部分之指訴，核諸前揭說
    明，亦難僅憑告訴人甲○○單一之指訴，而遽認被告有檢察官所起訴之此侮辱犯
    行。
七、綜上所述，公訴人認被告所涉有之傷害、公然侮辱犯行，於本件卷存證據資料內
    ，除告訴人甲○○一人之指訴外，別無其他積極補強證據足以證明告訴人甲○○
    之指訴為屬真實，核諸前揭說明，即難認被告涉有檢察官所聲請簡易判決處刑之
    犯行，此外復查無其他積極證據足資證明被告有何公訴人所聲請簡易判決處刑之
    犯行，既不能證明被告犯罪，核諸前揭說明，自應由為被告無罪之諭知。
八、原審認不能證明被告犯罪，而諭知無罪之判決，並無不合，檢察官上訴意旨雖仍
    執陳詞指摘原判決不當。然查：告訴人甲○○於本院調查時指稱：「八十九年十
    二月二十二日我在局長室時質問被告時，被告就站起來攻擊我了，在戊○○進局
    長室前被告就已經攻擊我了，攻擊我沒幾秒鐘，戊○○就進來而且就把我撲倒。
    被告一開始就用左手打我耳光、右手抓我衣領，其他的部位被告是如何攻擊我，
    我已經沒有印象了，我的右臉、右手都是被告他一直用手攻擊我，我用右手去擋
    被告的拳頭，所以才受傷的」等語（本院九十一年三月十五日訊問筆錄）。此與
    其於原審所稱：當被告進入乙○○局長之辦公室後，被告即與其發生口角上之爭
    執，因其與被告本來身體相當靠近，後來木柵郵局之稽查戊○○進入局長之辦公
    室，將其二人隔開，隨後戊○○與其一同倒在局長辦公室之沙發上，被告見機乃
    開始出手對其毆打等語（見原審九十一年一月二日審判筆錄）。就被告毆打之時
    間，前後指訴亦不相符合。至於告訴人於本院調查時所提出之錄音帶拷貝內容，
    亦無法證實被告有於右揭時地毆打或侮辱告訴人之情形，再參以告訴人先則指稱
    其可提出該錄音帶原件云云（本院九十一年三月十五日訊問筆錄），繼又聲稱錄
    音帶原件已經遺失云云。是本件告訴人所指難以採信，公訴人認被告所涉有之傷
    害、公然侮辱犯行，於本件卷存證據資料內，除告訴人甲○○一人之指訴外，別
    無其他積極補強證據足以證明告訴人甲○○之指訴為屬真實，核諸前揭說明，即
    難認被告涉有公訴人所聲請簡易判決處刑之犯行，此外復查無其他積極證據足資
    證明被告有何公訴人所聲請簡易判決處刑之犯行，既不能證明被告犯罪，核諸前
    揭說明，自應為被告無罪之諭知。原審認不能證明被告犯罪，而諭知無罪之判決
    ，並無不合，檢察官上訴核無理由，應予駁回。
據上論斷，應依刑事訴訟法第三百六十八條，判決如主文。
本案經檢察官蔡瑞宗到庭執行職務。
中      華      民      國    九十一    年      五      月      二      日
                              臺灣高等法院刑事第十七庭
                                  審判長法  官  陳  正  雄
                                        法  官  許  宗  和
                                        法  官  許  錦  印
右正本證明與原本無異。
不得上訴。
                                        書記官  楊  妙  恩
中      華      民      國     九十一   年      五      月      三      日
